【裁判字號】    89,訴,191
【裁判日期】    890509
【裁判案由】    搶奪
【裁判全文】
臺灣臺南地方法院刑事判決                          八十九年度訴字第一九一號
    公  訴  人  臺灣台南地方法院檢察署檢察官
    被      告  丙○○原名薛.
右列被告因搶奪案件，經檢察官提起公訴（八十八年度偵字第八七四四號），本院判
決如左：
    主  文
丙○○無罪。
    理  由
一、公訴意旨略以：被告丙○○（原名薛欽良）意圖為自己不法之所有，於八十八年
    七月四日凌晨二時許，騎乘未掛車牌之車號ＷＢＶ—５６０號機車，行經台南市
    ○○路○段與中華西路口時，見丁○○單獨一人騎乘機車停於路口等候綠燈，乃
    趁丁○○不注意之際，迅速從後搶奪丁○○所有放置於機車前方籃子內之皮包一
    個，（內有現金新臺幣一千三百元、駕照、行照、郵局提款卡、身份證），得手
    後迅騎機車離去，嗣經駕駛自小客車在後目睹搶奪之乙○○駕車追躡丙○○，查
    知丙○○之車牌號碼後，報知警方而循線查獲丙○○。因認被告丙○○涉犯刑法
    第三百二十五條第一項搶奪罪嫌。
二、按犯罪事實應依證據認定之，無證據不得推定其犯罪事實；被告之自白，不得作
    為有罪判決之唯一證據，仍應調查其他必要之證據，以察其是否與事實相符，刑
    事訴訟法第一百五十四條及第一百五十六條第二項分別定有明文。次按刑事訴訟
    法上所謂認定犯罪事實之證據，係指足以認定被告確有犯罪行為之積極證據而言
    ，如未能發現相當證據或證據不足以證明，自不能以推測或擬制之方法，以為裁
    判基礎，最高法院二十九年上字第三一○五號及同院四十年臺上字第八十六號分
    別著有判例；又認定不利於被告之事實，須依積極證據，苟積極證據不足為不利
    被告之認定時，即應為有利於被告之認定，更不必有何有利之證據，最高法院三
    十年上字第八一六號判例參照，此亦為刑法論理中「罪疑唯輕原則」之具體表現
    ；無論直接證據或間接證據，其為訴訟上證明，須於通常一般人均不至於有所懷
    疑，而得確信其為真實之程度者，始得據之為有罪之認定，倘其證明尚未達此一
    程度，而有合理性懷疑之存在時，即無從為有罪之認定，若不能證明被告犯罪者
    ，應諭知無罪之判決，刑事訴訟法第三百零一條第一項定有明文，合先敘明。
三、公訴人認被告丙○○涉犯搶奪犯行，無非係以警方係根據證人乙○○之報案而查
    悉被告丙○○之搶奪事實，丙○○於警訊中亦坦承上述搶奪行為在卷，且證人乙○○於警訊中指證之搶奪時間、地點、機車顏色、行搶人之裝扮俱與被害人丁○○指述之內容相符，是證人乙○○之陳述應堪採信。又若被告辯稱其機車失竊遭
    不詳之人盜騎而犯搶奪等語屬實，則該行搶之人既係盜騎他人機車犯案，即不懼
    他人知悉，又何需事先卸下車牌再行搶奪，再者乙○○係追躡目睹已卸下之車牌
    號碼而主動報警，為其主要論據。訊據被告丙○○矢口否認有何搶奪犯行，辯稱
    ：其當晚因避雨而將機車停放在台南市○○路與大勇路口騎樓下，而改坐計程車
    回家，隔日凌晨三時許，與妻同至上開地點欲牽回該機車時，卻發現機車不翼而
    飛，經尋找後始於南豐街一處公園內尋獲該機車，且該機車之車牌已遭卸下，後
    車燈殼破損等語。
四、經查︰
(1)、被害人丁○○自始於警訊、偵查及本院訊問時均陳述其無法確認係何人行搶，其
    只看到歹徒背影及身著雨衣，對歹徒所騎乘之機車車號、有無掛車牌及機車顏色
    均無記憶等情。又證人乙○○則於本院訊問時結證稱：伊當時在場追躡歹徒，紅
    燈時歹徒車剛好停在伊旁邊而有看到歹徒的臉，確實並非被告等情。且證人乙○○另證述稱伊見歹徒將車停放後走進屋內，係身著灰色格子衣及牛仔褲，而被告
    於警訊時係供陳伊當時身著灰色短上衣及灰色短褲等情，核與證人乙○○前開所
    描述之歹徒衣著顯不相符合。再者，被告於警訊時供稱伊係將作案之機車停在智
    南一號對面後躲在智南街附近汽車底盤下，等四處無人後再走路至中華西路一段
    搭計程車返家等情，亦核與證人乙○○所述歹徒係下車後走進屋內之情形不符。
    是證人乙○○之上開證述，無從遽引為不利被告之證詞。
(2)、又公訴人以行搶之人既係盜騎他人機車犯案，即不懼他人知悉，又何需事先卸下
    車牌再行搶奪，而推測歹徒即為機車所有人之被告，然查，反之，倘若被告為行
    搶之人，何以未於行搶後將拆卸下之車牌取走，而任意放置在機車腳踏板上，而
    使該車牌有可能被他人取走？而被告於警訊時既陳稱有一部白色自小客車在後面
    追趕，其將皮包連雨衣丟棄在臺南市○○○街、南豐街口，則何以被告任將車牌
    置留在機車踏板上，足為他人辨認之憑據？是公訴人上開片面不利被告之推測並
    非允當，尚難以此遽為不利被告之認定。況被告於偵審中否認其有將車牌拔下放
    置在機車腳踏板上之事實，又證人甲○○警員於本院訊問時陳稱查獲曾帶同被告
    至現場模擬，則倘被告確有為上開犯行，何以實際上並未尋獲被害人之皮包以供
    其領回，是尚無積極證據足資證明被告確有搶奪犯行。尚不得以被告於警訊中之
    自白，為有罪判決之唯一證據。
五、綜上所述，本件依調查所得證據尚不足以證明被告確有搶奪之犯行，此外，復查
    無其他積極證據足資證明被告有右述搶奪犯行，依首揭條文及最高法院判例要旨
    所示，認定不利於被告之事實，須依積極證據，苟積極證據不足為不利被告之認
    定時，即應為有利於被告之認定，更不必有何有利之證據。不能證明被告犯罪，
    應為無罪判決之諭知。
據上論斷，應依刑事訴訟法第三百零一條第一項，判決如主文。
本案經檢察官劉聰熙到庭執行職務。
中    華    民    國      八十九    年      五        月      九        日
                              臺灣臺南地方法院刑事第三庭
                                      法  官  林  淑  婷
右正本證明與原本無異
如不服本判決應於送達後十日內向本院提出上訴狀
                                      書記官  董  挹  棻
中    華    民    國      八十  九  年     五         月    十          日


司法院資訊處製作；財團法人民間司法改革基金會備份。
